【裁判字號】    92,易,561
【裁判日期】    921009
【裁判案由】    違反商標法
【裁判全文】
臺灣臺北地方法院刑事判決                          九十二年度易字第五六一號
    公  訴  人  臺灣臺北地方法院檢察署檢察官
    被      告  丁○○  男  三.
    選任辯護人  蔡文玉律師
右列被告因違反商標法案件，經檢察官聲請簡易判決處刑（九十一年度偵字第六五六
○、二二二九一號），本院受理後認不宜簡易判決處刑（九十二年度簡字第九○三號
），應依通常程序審理，判決如左：
    主  文
丁○○連續意圖欺騙他人，而於同一商品，使用相同於他人註冊商標之圖樣，處有期
徒刑伍月，如易科罰金，以佰元折算壹日。扣案如附表所示之仿冒商標商品均沒收
。
    事  實
一、丁○○係設在臺北市○○區○○街三十六號一樓「伊東屋有限公司」之負責人，
    明知如附件所示「HELLO KITTY」、「MY MELODY」、「BAD BADTZ-MARU」、「
    POMPOMPURIN」、「PinKnoCoeisu PINKURUCHAN」商標圖樣，已據日商「三麗鷗
    股份有限公司」（下稱三麗鷗公司）向經濟部中央標準局（現經濟部智慧財產局
    ）申請註冊核准，取得商標專用權（相關註冊證號、指定使用商品名稱、商標專
    用期間均詳如附件所示），著有商譽，為業界及消費大眾所共知，且均仍在專用
    期間，未經商標專用權人授權，不得任意使用。且明知乙○○及真實姓名年籍不
    詳之成年男子所販賣者為意圖欺騙他人，於同一商品，使用相同於三麗鷗公司上
    開註冊商標之圖樣之商品，竟意圖販賣，基於概括之犯意，自九十年六月二十七
    日前一週內某日，向乙○○及真實姓名年籍不詳之成年男子處，以髮夾每包新台
    幣（下同）二十二元、其餘商品則為不詳之低價批入未經前述商標專用權人授權
    使用之「HELLO KITTY」、「MY MELODY」、「BAD BADTZ-MARU」、「POMPOMPUR
    IN 」商標之髮夾、萬用簿、六孔手冊、計算機之商品，在臺北市○○區○○街
    六之一號「伊東屋有限公司景美門市」（收據章地址載臺北市○○區○○街卅六
    號之一），以仿冒之「PinKnoCoeisu PINKURUCHAN」商標圖樣之價格標籤及紙袋
    ，標用並包裝於上述仿冒商品，加價後以每包髮夾三十八元、萬用簿十八至二十
    元、六孔手冊一百五十元、計算機一百六十至一百八十元之價格，連續陳列販售
    予不特定人，賺取差價牟利。迄至九十年六月二十七日下午五時許，在前述丁○○所經營之門市為警持搜索票搜索，始知上情，並扣得如附表所示之仿冒商標商
    品。
二、案經被害人三麗鷗公司訴請臺北市政府警察局信義分局報告臺灣臺北地方法院檢
    察署檢察官偵查聲請簡易判決處刑，本院受理後認不宜簡易判決處刑，改依通常
    程序審理。
    理  由
一、訊據丁○○對前開時地，販售有「HELLO KITTY」商標之六孔萬用簿與髮夾、有
    「MY MELODY」商標之六孔萬用簿、「BAD BADTZ-MARU」商標之六孔萬用簿及「
    POMPOMPURIN」商標計算機並使用「PinKnoCoeisu PINKURUCHAN」標籤和包裝袋
    之事實直承不爭，惟矢口否認有違反商標法之犯行，辯稱：伊乃經營開架式之物
    流通路商，僅負責提供店面場地予各廠商販售，並按其業積抽成，無從知悉販賣
    商品有違反商標法情事，而「PinKnoCoeisu PINKURUCHAN」係近似於伊所註冊「
    GI GI及圖」之服務標章，伊係有權使用，並未侵害其商標專用權云云。惟查：
（一）右揭事實，業據告訴人三麗鷗公司指訴綦詳，且告訴人公司註冊取得商標專用
      權，現均在專用期間，有各該商標註冊證、經濟部智慧財產局核准「MY MELOD
      Y及圖」申請延展專用期間（九○）智商○五四○字第九○○○九九六一六號
      函一紙在卷可稽，並有仿冒商品照片十八張（見九十年度他字第四五二七號偵
      卷第十二、十三頁、九十年度聲字第六０五號卷第二十一、二十二頁及九十一
      年度偵字第六五六○偵卷第八十六至第九十一頁）、查獲現場照片三張（九十
      一年度偵字第六五 六○偵卷第八十五、八十六頁）、包裝袋照片（九十年度
      他字第四五二七號偵卷第三十八、三十九頁）與價目表附卷，以及附表所示之
      仿冒商標商品扣案可資佐考。
（二）詰諸證人乙○○均於本院交互詰問中結證稱係貨款月結，每月二十五日結帳，
      依出貨數量計算，與被告賣出數量無關，亦無拆帳的問題；及另一供貨商戊○○於本院交互詰問具結證以與被告絕大多數為買斷方式，寄賣很少，買斷的話
      ，現場付費，寄賣是月結，且均係被告公司的小姐通知補貨各等語（見本院九
      十二年六月二十七日七月十六日訊問筆錄），堪認被告仍係實際進行系爭商品
      販賣，自負盈虧，並非所謂物流商，自應知悉所賣係為何物。證人丙○○於本
      院證稱係寄賣云云，非僅與上述證詞歧異，且其為被告職員，所言不免迴護，
      要不足採。再被告固提出乙○○、戊○○具名之協議書、承諾書各一紙，謂乙○○、戊○○擔保供被告銷售之商品無仿冒情事，但該協議書係於九十年六月
      二十七日為警查獲本案後，於同年八月二十八日始由乙○○書立，有協議書一
      紙在卷可參，證人乙○○雖證陳前已有口頭協議，是合法協議書每年皆有更新
      ，此張是後來補簽云云，茍每年均有以書面擔保真正，何以有口頭約定，又豈
      會在案發後始書立，所證與常理不合殊難憑採。又證人戊○○亦結證：「（承
      諾書）是我簽署的，當時簽署這張時，是因為被告在九十年七月二十五日拒絕
      支付六月的貨款，要求我們簽立切結書，才願意付款，我在同年八月八日簽承
      諾書，並且收了六月份的貨款一張票。承諾書上元月一日是倒填的，被告他們
      寫好，我簽名。」（見本院九十二年七月十六日訊問筆錄）等語明確，足徵前
      開協議書、承諾書均為事後填寫，不能引為推定被告主觀上不知為仿冒商標商
      品之佐據。
（三）被告丁○○固於八十七年十一月二十四日已將如附件所示「GI GI及圖」向前
      經濟部中央標準局申請註冊服務標章，經審查准列為審定第一一八六九九號服
      務標章，併予八十八年九月一日公告，因與告訴人於八十九年九月一日所註冊
      商標取得專用權之「PinKnoCoeisu PINKURU CHAN」商標近似，經告訴人向經
      濟部智財局提出異議，該局認異議不成立，告訴人乃向台北高等行政法院提起
      行政訴訟，復經駁回等情，有經濟部智財局服務標章核准審定書、商標註冊證
      及該院九十一年十一月十四日九十一年度訴字第六二八八號判決一份附卷為憑
      。細鐸該判決主要理由認被告之服務標章申請時，告訴人之商標並未廣為大眾
      所知，且服務標章指定使用之用家庭用品與告訴人指定之範圍文具用品、兒童
      玩具商品不同，銷售對象分為家庭主婦（夫）、小學高年級女生亦有出入，而
      駁回告訴人對經濟部智財局所為撤銷異議不成立之訴之旨趣，可徵若被告之服
      務標章未使用於告訴人商標專用商品類別自無肇生混淆之虞。但今被告非特明
      知服務標章係獲專用家庭日常用品及五金用品零售範圍，卻於告訴人所享有專
      用商品範圍之之萬用簿、髮夾、六孔手冊、計算機上，貼有上開商標之標帖及
      紙袋，自有使銷售對象誤認屬告訴人所生產之商品之故意與舉措。
（三）辯護人另辯以本件搜索為檢察官核發搜索票所為，於法不合，所取得搜索無證
      據能力；又MY MELODY商標八十九年十月三十一日專用期間到期，於九十一年
      一月一日始為經濟部智財局公告延展，此期間內並無專用權；「HELLO KITTY
      」商標髮夾上之商標圖樣為立體化，不受商標法保護云云。惟九十年一月三日
      修正公佈之刑事訴訟法其中關於搜索票之規定雖回歸法院核發，卻於刑事訴訟
      法施行法第七條第一項規定，自九十年七月一日施行，是本件九十年六月檢察
      官之搜索票自屬適法有效，所為搜索取得證據亦無違法之處，辯護人既為法律
      專業，竟不顧法律規定，任為辯解。又商標專用期限到期前，依商標法第二十
      四條第二項之規定，可向主管機關申請延展，且依同法第二十五條第四項之規
      定，核准延展之期日自商標專用期間屆滿之次日起算。告訴人在系爭商標八十
      九年十月三十一日到期前即同年十月二十六日向經濟部智財局申請延展，於九
      十年十月十一日核准，有告訴人所提九十年十二月十一日（九０）智商０五四
      ０字第九０００九九六一六號函附卷足考，其自應於八十九十年十一月一日起
      繼續享有商標專用權，否則倘依辯護人所述，一經申請延展，審查期間並無專
      用權，商標制度豈不虛設，任由他人於此期間使用，保護勢將蕩然無存。另「
      HELLO KITTY」商標專用範圍本即包括髮夾商品，有商標註冊證可參，佐以告
      訴代理人所提告訴人之商品目錄，髮夾商品上塗裝有塗裝有商標圖樣並有立體
      浮出（見九十一年度偵字第六五六○號偵卷第一百十頁），且扣案仿冒商標髮
      夾製作方式完全相同（見九十一年度聲字第六０五號偵卷第六十一頁），並經
      本院當庭勘驗屬實，有本院九十二年六月二十七日訊問筆錄在卷可稽，被告所
      販賣之商品不僅為告訴人之專用商品，且依「異地異時隔離」及「通體觀察」
      原則觀察，非特不易見其差別，甚至其外觀與告訴人之商標相仿，足以使具備
      商品購買者混淆，侵害告訴人之商標專用權至為顯然，更非一般商標立體化非
      屬專用商品範圍所可比擬。從而辯護人之辯詞，均不可取。
（四）再者被告販賣之上開商品俱無之吊牌標示、授權標示、防仿冒標籤、商品條碼
      顯見為仿品無訛，況上開商標為知名商標，廣見於各類廣告媒體，為國內消費
      大眾所共知之商標，且其商品價格較高叫被告所販售之髮夾、萬用簿，六孔記
      事本分別高出二至五倍，此有告訴人提出之商品目錄在卷可證（見九十一年度
      偵字第六五六○偵卷第一一０、一一一頁），參以被告自承從事日本系列商品
      販售已有四、五年之時間，且目前已有六家之同類商店等語（見本院九十二年
      五月二十三日訊問筆錄、九月二十五日審判筆錄），被告對市場商品真偽及價
      格數額，焉能不知，僅以低價格販入售出，與真品價格相差至為懸殊，所辯不
      知販賣係仿冒品云云，自屬無稽。
（五）綜上所述，被告前述所辯，顯係事後卸責之詞，不足採信，本件事證明確，被
      告犯行堪以認定，應依法論科。
二、核被告丁○○所為，係犯商標法第六十三條販賣仿冒商標商品罪。其一販賣行為
    ，同時販賣違反商標法第六十二條第一款、第二款之商品，為想像競合犯，應從
    一情節較重之販賣仿冒商標商品罪論擬。其陳列販賣商品應為販售之行為所吸收
    ，不另論罪。被告先後多次販賣仿冒商標商品之犯行，時間緊接、罪名與犯罪構
    成要件相同，顯係基於概括犯意為之，為連續犯，應依刑法第五十六條之規定，
    以一罪論，並加重其刑。爰審酌被告丁○○並無前科，有臺灣高等法院被告全國
    前案紀錄表附卷可稽，素行尚佳，犯罪之動機、犯罪之情節、犯罪所得之利益，
    販賣仿冒商品影響真正商標權所表彰之品質及商譽暨犯後否認犯罪之態度等一切
    情狀，量處如主文所示之刑，並諭知易科罰金之折算標準。扣案如附表所示之商
    品，均應依商標法第六十四條之規定，宣告沒收。
三、公訴意旨另以：被告丁○○明知如附件「PinKnoCoeisu  PINKURUCHAN」商標圖
    樣，亦據甲○○○○公司向經濟部智慧財產局申請註冊核准，取得商標專用權（
    相關註冊證號、指定使用商品名稱、商標專用期間均如附件所示），依商標法第
    六條之規定，亦不得為行銷之目的，將商標用於商品或其包裝、標帖、價目表或
    招牌等其他類似物件上而陳列或散布。詎竟意圖欺騙他人，並基於概括犯意，自
    民國九十年五月、六月間某日起，在臺北市○○區○○街六之一號「伊東屋有限
    公司景美門市」（收據章地址載臺北市○○區○○街卅六號之一），以「PinKno
    Coeisu PINKURUCHAN」之商標圖樣，使用在該門市之戶外懸掛式招牌及門首招牌
    上之廣告。另明知「」（中譯：呼呼貓，下稱之）圖樣之美
    術著作，為告訴人甲○○○○公司依法在我國享有著作權之美術著作；並明知伊
    自不詳來源處所販入之印有呼呼貓圖樣之六孔手冊內頁，係未經合法授權之侵害
    他人著作權之物，詎竟出於常業散布販賣以圖營利之犯意，自前揭時日起，將該
    呼呼貓圖樣之六孔手冊內頁陳列於前揭「伊東屋有限公司景美門市」內，以供不
    特定顧客揀選購買，因認被告涉有涉犯商標法第六十二條第二款及著作權法第九
    十四條、第九十三條罪嫌。本院查：
（一）被告丁○○之「GI GI及圖」服務標章，經審查准列為審定第一一八六九九號
      服務標章，俱如前述，且其店中並非均屬文具用品，亦有部份如拖鞋、碗、湯
      匙、茶杯等家庭用品，有照片可徵（見九十一年度偵字第六五六○號偵卷第八
      十八、八十九、九十二頁），則其因信賴審定而使用該服務標章於指定範圍內
      ，而為其所營店面招牌、廣告，此使用並無與告訴人如附件之「PinKnoCoeisu
       PINKURUCHAN」商標圖樣混淆之虞，尚難認有侵害告訴人商標專用權之處。
（二）按外國人著作之保護，如條約或協定另有約定，經立法院議決通過者，從其約
      定，此觀著作權法第四條但書規定自明。又北美事務協調委員會與美國在台協
      會著作權保護協定（下稱中美著作權保護協定）第一條第四項後段規定：「第
      四項所規定之人或組織在締約雙方領域內，於下開兩款條件下，經由有關各造
      簽訂任何書面協議取得文學或藝術著作之專有權利者，應被認為係『受保護人
      』：甲、該專有權利係該著作於任一方領域參加之多邊著作權公約會員國內首
      次發行後一年內經由有關各造簽署協議取得者。乙、該著作須已可在任一方領
      域內對公眾流通。」而所謂取得「專有權利」不以受讓著作財產權為限，尚包
      括「專屬授權」之情形。且依照上開中美著作權保護協定約定，中、美雙方領
      域內之人，或法人，如符合相關要件，即可成為該協定第一條第四項之「受保
      護人」。又日本國已於一八九九年加入伯恩公約，為伯恩公約會員國。是日本
      人之著作，在世界貿易組織協定在中華民國管轄區域內生效日之前（九十一年
      一月一日），須於日本國首次發行後一年內由美國人或我國人民以書面協議取
      得專有權利，並已可在中華民國管轄區域內對公眾流通者，該取得專有權利之
      人得主張為「受保護人」。此經濟部智慧財產局八十八年十一月二十六日（八
      八）智著字第八八○一○八八三號函、內政部八十四年八月九日（台）內著會
      發字第八四一四八○八號書函亦為相同之解釋。本件告訴人指訴被告侵害其所
      創作之呼呼貓圖樣美術著作，於二○○○年五月十日於日本首次發行後，三十
      日內在中華民國管轄區域內發行等情，雖提出在日本首次發行草苺雜誌二○○○年五月十日第十五頁印有呼呼貓圖樣之列印資料、草苺雜誌進口報單、在臺
      販賣草苺雜誌之統一發票為證，然並無任何專屬授權美國人或我國人之書面資
      料以供調查憑參，告訴人之著作顯然不合上述取得我國著作權保護之要件。又
      所謂發行，不論依修正前或修正後之著作權法，是指權利人散布能滿足公眾合
      理需要之重製物，此所謂「散布能滿足公眾合理需要之重製物」應以著作權利
      人主觀上，是否有「散布能滿足公眾合理需要之重製物」之意思與準備，即著
      作權人是否有欲進入該市場，以行使其著作權之意思，而在客觀上，著作權人
      在該市場是否有提供合理數量之該著作，以供該市場需要之事實，為其認定之
      標準。詳觀其所提出之統一發票三紙，合計之數量僅有七十本，充其量僅得證
      明草苺雜誌在臺灣有販售之事實，至於告訴人是否符合發行之要件，即是否已
      提供合理數量呼呼貓著作之產品，以供我國市場之需要，以當今雜誌市場需求
      ，仍有合理之懷疑存在，揆諸前揭說明，基於罪疑唯輕則，自為有利被告之認
      定，是本案呼呼貓美術著作尚難認已依我國著作權法享有著作權，不能為我國
      著作權法保護。
（三）承前所陳，因右述二部分檢察官認與前開經本院論罪科刑之違反商標法部分有
      連續犯及想像競合犯之裁判上一罪關係，茲均不另為無罪判決之諭知，附此敘
      明。
據上論斷，應依刑事訴訟法第四百五十二條、第二百九十九條第一項前段，商標法第
六十三條、第六十四條，刑法第十一條前段、第五十六條、第五十五條、第四十一條
第一項前段，罰金罰鍰提高標準條例第二條，判決如主文。
本案經檢察官游儒倡到庭執行職務
中      華      民      國    九十二    年      十      月        九    日
                                      臺灣臺北地方法院刑事第四庭
                                          審判長法  官  黃雅芬
                                                法  官  高偉文
                                                法  官  吳定亞
右正本證明與原本無異。
如不服本判決，應於判決送達後十日內，向本院提出上訴狀。
                                                書記官  張漪蕙
中      華      民      國    九十二    年      十      月        九    日
附錄本案論罪科刑法條全文
商標法第六十二條
意圖欺騙他人，有左列情事之一者，處三年以下有期徒刑、拘役或科或併科新台幣二
十萬元以下罰金：
一、於同一商品或類似商品，使用相同或近似於他人註冊商標之圖樣者。
二、於有關同一商品或類似商品之廣告、標帖、說明書、價目表或其他文書，附加相
    同或近似於他人註冊商標圖樣而陳列或散布者。
商標法第六十三條
明知為前條商品而販賣、意圖販賣而陳列、輸出或輸入者，處一年以下有期徒刑、拘
役或科或併科新臺幣五萬元以下罰金。
附表
┌───────────────────┬────┐
│仿冒商標之商品                        │數    量│
├───────────────────┼────┤
│仿冒「HELLO KITTY」商標之六孔手冊     │  十二本│
├───────────────────┼────┤
│仿冒「HELLO KITTY」商標之髮夾         │  十六包│
├───────────────────┼────┤
│仿冒「MY MELODY」商標之萬用簿         │九十三本│
├───────────────────┼────┤
│仿冒「BAD BADTZ-MARU」商標之萬用簿    │二十四本│
├───────────────────┼────┤
│仿冒「POMPOMPURIN」計算機             │    一臺│
└───────────────────┴────┘


司法院資訊處製作；財團法人民間司法改革基金會備份。
